臺灣士林地方法院刑事判決　　　　　 100年度交簡上字第23號
上　訴　人　李彥興
即　被　告
上列上訴人即被告因公共危險案件，不服本院內湖簡易庭民國
100 年4 月29日100 年度湖交簡字第143 號簡易判決（臺灣士林
地方法院檢察署檢察官聲請簡易判決處刑案號：100 年度偵字第
3180號），提起上訴，本院管轄之第二審合議庭判決如下：
    主    文
上訴駁回。
    事    實
一、李彥興於民國100 年2 月12日凌晨1 時20分許，在新北巿三
    重區○○路附近飲用啤酒完畢後，明知其飲酒後，反應力及
    注意力均已降低，已達不能安全駕駛動力交通工具之程度，
    仍騎乘車號BNO-899 號重型機車，自前開地點出發，欲返回
    其位於台北市大同區○○○路○ 段235 巷3 號住處。嗣於同
    日凌晨1 時35分許，行經臺北巿大同區○○○路臺北橋機車
    引道時，因騎乘機車搖擺不定，為警攔查，並於同日凌晨1
    時40分許，經員警施以呼氣酒精濃度測試，結果達每公升
    0.60毫克，始悉上情。
二、案經臺北巿政府警察局大同分局報請臺灣士林地方法院檢察
    署檢察官偵查後聲請簡易判決處刑。
    理    由
壹、證據能力部分：
一、按公務員依其職務上所製作之紀錄文書、證明文書除顯有不
    可信之情況外，得為證據，刑事訴訟法第159 條之4 第1 款
    定有明文，所稱「顯有不可信之情況」，係指不待進一步調
    查，就該文書為形式上觀察，即可發現其製作時之外部情況
    確不可信而言（最高法院98年度台上字第5330號判決意旨參
    照）。查卷附飲酒逾15分鐘與否確認單、生理平衡檢測紀錄
    表、公共危險案件測試觀察紀錄表（偵查卷第8頁、第11-12
    頁），均係員警依內政部警政署所制定「酒醉駕車取締程序
    」之規定，於執行酒測路檢勤務時，基於職務就一定事實之
    記載所製作之文書，雖係被告以外之人於審判外之書面陳述
    ，依刑事訴訟法第159 條第1 項之規定，固屬傳聞證據，惟
    性質上乃屬公務員職務上之紀錄文書，該等文書既係由公務
    員依職權所為，當然與其責任、信譽攸關，若有錯誤、虛偽
    ，該公務員可能因此負擔刑事及行政責任，從而其正確性高
    ，形式上並無顯不可信之情況，依刑事訴訟法第159 之4第1
    款規定，自得為證據（最高法院98年度台上字第5814號判決
    意旨參照）。而卷附酒精濃度測試列印紙（偵查卷第9頁 ）
    ，係員警使用呼氣酒精測試器進行酒測，該測試器依受測人
    呼氣中之酒精濃度列印出之酒測數值，係機械性列印之紀錄
    ，並非傳聞證據，自應有證據能力。
二、卷附員警執行酒測現場之錄音光碟係以電子科技設備運作所
    留存之聲音紀錄，非屬供述證據，係員警依內政部警政署所
    制定「酒醉駕車取締程序」之規定，於本件執行酒測勤務時
    所為之錄音，且內容業經本院審理時當庭勘驗，有本院勘驗
    筆錄可稽（本院卷第23-28 頁），並無何違法情事，該錄音
    光碟應具證據能力甚明。
貳、實體部分：
一、訊據被告李彥興固坦承於上開時、地飲酒後，騎乘重型機車
    行經上開路段為警攔查等事實，惟矢口否認有何酒後不能安
    全駕駛之犯行，辯稱：伊飲酒地點距離攔查地點，車程不超
    過10分鐘，故伊接受酒精濃度測試前，要求員警提供飲用水
    ，但員警不理會；伊有通過生理平衡檢測，並未到達不能安
    全駕駛的程度，不構成公共危險罪名云云。惟查：
（一）被告於上開時、地飲酒後，騎乘車號BNO-899 號重型機車
      上路，嗣行經臺北巿大同區○○○路臺北橋機車引道時，
      經警攔查對其進行呼氣酒精濃度測試，結果達每公升0.60
      毫克等情，迭據被告於警詢、偵查及本院審理時坦承不諱
      ，並有被告之酒精濃度測試列印紙、公共危險案件測試觀
      察紀錄表（偵查卷第7 、9 、11、12頁，本院卷第28-30
      頁）在卷可憑。上開事實，堪以認定。
（二）被告雖辯稱：接受酒精濃度測試前，員警未提供伊飲用水
      云云。然依內政部警政署所制定之「取締酒後駕車程序」
      ，警員固需於實施酒測前，確認受測者是否飲酒結束已滿
      15分鐘，若未滿15分鐘者，告知其可漱口後立即檢測，但
      前揭規定之目的，係避免甫飲酒完畢之受測者，可能因口
      腔內仍有含酒精成分之物品殘留，致影響檢測結果，若受
      測者飲酒結束已逾15分鐘以上時，即無於測試前提供礦泉
      水予受測者漱口之必要。查證人即執行本件酒測勤務之員
      警陳坤德於本院審理時證稱：對被告實施酒測前，已確認
      被告飲酒完畢超過15分鐘，故未提供水供被告漱口，且被
      告要求喝水，與規定不符等語（本院卷第21-22 頁）；另
      經本院當庭勘驗現場錄音光碟內容，被告先向員警稱飲酒
      結束時間係凌晨1 時左右，經警告知飲酒完畢15分鐘以內
      之受測者始可漱口後，被告又改稱飲酒完畢時間係凌晨1
      時20分，員警向被告確認飲酒結束時間後，始於凌晨1 時
      40分，對被告施以酒精測試，有勘驗筆錄（本院卷第
      24-25 頁）、酒精濃度測試列印紙可稽；參以被告於同日
      凌晨1 時35分許，在飲酒逾15分鐘與否確認單上，勾選「
      確已飲酒結束逾15分鐘以上，且無服用含酒精成分之物品
      」之欄位，並親自簽名，有該確認單可稽（偵查卷第8 頁
      ），堪認被告接受酒精濃度測試時，已距其飲酒結束逾15
      分鐘以上，顯已超過酒精可能殘留口腔之時間。是故，員
      警未依被告要求提供礦泉水，並無違法或不當之處。
（三）被告雖另辯稱：伊有通過生理平衡檢測，並未到達不能安
      全駕駛的程度云云。惟按刑法第185 條之3 之公共危險罪
      ，以服用毒品、麻醉藥品、酒類或其他相類之物，不能安
      全駕駛動力交通工具而駕駛者，為其成立要件，因服用上
      開物品後，服用人陷於精神異常或意識力、判斷力降低，
      對猝發之事，無法為立即、適當之反應，達到不能為安全
      駕駛之程度，為預防性之抽象危險犯，故犯該罪並不以發
      生具體公共危險為必要，只須行為人在服用毒品、麻醉藥
      品、酒類或其他相類之物後，達到不能安全駕駛動力交通
      工具之程度而仍駕駛者，即成立犯罪。以酒精對人體影響
      程度而言，當呼氣酒精濃度達每公升0.5 毫克時，為輕到
      中度中毒，症狀為反應較慢、感覺減低、影響駕駛，當呼
      氣酒精濃度達每公升0.75毫克時，將造成思考及個性行為
      改變，當呼氣酒精濃度達每公升1.0 毫克時，將造成中度
      中毒，而有步態不穩、噁心嘔吐、精神混惑不清晰等症狀
      ，當呼氣酒精濃度達每公升1.5 毫克時，有說話不清楚、
      感覺喪失、視力模糊等中到重度中毒症狀，當呼氣酒精濃
      度達每公升2.0 毫克時，有體溫降低、血糖降低、肌肉控
      制差、癲發作等重度中毒症狀，有行政院國軍退除役官
      兵輔導委員會臺北榮民總醫院88年8 月5 日（88）北總內
      字第26868 號函可查。是以，被告為警攔查時所測得之呼
      氣酒精濃度達每公升0.60毫克，參照上述醫學專業意見，
      可確知被告當時之精神協調與警覺及安全駕駛能力，當已
      受到酒精影響，而有嚴重減退情狀。參以證人即執行本件
      酒測勤務之員警陳坤德於本院審理時證稱：被告騎乘機車
      自臺北橋下橋時，車身搖擺不定，才會將被告攔停，攔停
      之際，被告全身酒味、臉色微紅、多話等語（本院卷第
      21頁）；另經本院勘驗現場錄音光碟內容，被告經員警攔
      停之際，確有言語遲滯、多話之情形，有本院勘驗筆錄可
      稽（本院卷第28頁），可見被告確因受酒精影響，已達不
      能安全駕駛動力交通工具之程度。至於被告雖以有通過生
      理平衡檢測置辯，然上開生理協調平衡測試項目，係被告
      經員警帶回民生西路派出所後方始進行，為被告所承認，
      核與證人即對被告施以平衡測試之員警游家仁證述情節相
      符（本院卷第23頁），堪認測試時點距離員警攔停被告已
      有相當間隔，則被告已因時間經過而代謝體內酒精，且該
      施測地點係員警辦公處所，與道路上複雜行車動態不同，
      該測試結果並不足以正確反應被告駕車期間之精神狀況與
      駕駛能力。因此，被告雖通過該生理平衡檢測項目，仍不
      足為有利於被告之認定。
（四）從而，被告確有於上開時、地服用酒類，已達不能安全駕
      駛交通工具之程度，仍騎乘機車上路之行為。被告上開所
      辯，無非事後卸責之詞，不足採信。本件事證明確，被告
      公共危險犯行堪以認定，應予依法論科。
二、核被告李彥興所為，係犯刑法第185 條之3 之服用酒類不能
    駕駛動力交通工具而駕駛之公共危險罪。原判決以被告犯行
    明確，而適用依刑事訴訟法第449 條第1 項前段、第3 項、
    第454 條第2 項、刑法第185 條之3 、第42條第3 項、刑法
    施行法第1 條之1 等規定，並審酌被告明知酒精會降低反應
    力、注意力，竟枉顧自己生命、身體及公眾往來之安全，於
    服用酒類後，處於不能安全駕駛動力交通工具之狀態下，執
    意騎乘機車上路，對行車安全造成危害，且經測得之相當呼
    氣酒精達每公升0.60毫克之濃度等一切情狀，判處被告罰金
    新台幣（下同）60,000元，如易服勞役，以1 千元折算1 日
    ，經核認事用法均無違誤，量刑尚稱妥適，應予維持。被告
    猶執前詞否認犯罪，提起本件上訴，並無理由，應予駁回。
據上論斷，應依刑事訴訟法第455條之1第1項、第3項、第368條
、第364條，判決如主文。
本案經檢察官呂永魁到庭執行職務
中    華    民    國   100    年    10    月    12    日
                  刑事第六庭審判長法  官  蔡明宏
                                  法  官  邱光吾
                                  法  官  李宛玲
以上正本證明與原本無異。
本件不得上訴。
                                  書記官  李佳姿
中    華    民    國   100    年    10    月    17    日